【裁判字號】    95,上訴,649
【裁判日期】    950831
【裁判案由】    毀棄損壞
【裁判全文】
臺灣高等法院臺南分院刑事判決         95年度上訴字第649號
上  訴  人  臺灣雲林地方法院檢察署檢察官
被      告  甲○○
上列上訴人因被告毀棄損壞案件，不服臺灣雲林地方法院95年度
訴字第32號中華民國95年5月10日第一審判決（起訴案號：臺灣
雲林地方法院檢察署94年度偵續字第31號），提起上訴，本院判
決如下：
    主  文
上訴駁回。
    理  由
一、原審公訴意旨略以：被告甲○○與朝坤建設股份有限公司（
    下稱朝坤公司）及訴外人黃政煌、黃明煌、黃溪水就坐落於
    雲林縣斗六市○○段第900地號、第900-1地號、第900-4地
    號等土地簽訂合建契約，甲○○因急欲取得建築執照，竟未
    經乙○○之同意，指示朝坤公司之負責人林振福（另由檢察
    官為不起訴處分）於民國九十四年一月二十九日，將乙○○
    與訴外人黃元和所共有坐落於同地段第900-1地號土地上之
    門牌號碼雲林縣斗六市○○里○○路38號建物拆除，而毀壞
    該建物，致生損害於乙○○。因認被告涉犯刑法第三百五十
    三條第一項之毀壞他人建築物罪云云。
二、按被告以外之人於審判外之陳述，經當事人於審判程序同意
    作為證據，法院審酌該言詞陳述或書面陳述作成時之情況，
    認為適當者，亦得為證據。當事人、代理人或辯護人於法院
    調查證據時，知有第一百五十九條第一項不得為證據之情形
    ，而未於言詞辯論終結前聲明異議，視為有前項之同意，刑
    事訴訟法第一百五十九條之五定有明文。查本案相關之證人
    乙○○、林振福、林黃貴英、張錦智等人於警、偵訊之供述
    ，系爭土地登記謄本、合建契約書、現場照片等供述證據或
    書證等證據方法，經本院提示檢察官及被告，均表示同意作
    為證據，且本院審酌各該證據作成時之情況並無於不法情勢
    下取得，應認為適當，依上開規定自得採為證據，合先敘明
    。
三、查公訴人認被告涉有前揭犯行，無非以告訴人乙○○於警詢
    、偵查中之指訴，證人林振福、證人林黃貴英於警詢、偵查
    中及張錦智於偵查中之證述，照片六張、合建契約書一份等
    為其主要論據。訊據被告甲○○固不否認有於九十四年一月
    二十九日指示證人林振福將告訴人乙○○與訴外人黃元和共
    有之雲林縣斗六市○○里○○路38號建物拆除之事實，惟堅
    決否認有何毀壞建築物之犯行，辯稱：被告之父黃居龍與告
    訴人及訴外人黃元和、黃溪水等人原共有雲林縣斗六巿保庄
    段900地號土地，經協議分割後黃居龍分得西邊位置（即編
    為900地號）、乙○○、黃元和、黃溪水分得東邊位置（即
    編為900-2、900-3、900-4地號），中間預留六公尺之私設
    巷道（即編為900-1地號）。被告要在分得土地之900地號及
    900-1、900-4地號土地上建屋時，因原預留六米路的位置之
    一部分，有乙○○與黃元和共有房屋之一部分占用其上，房
    屋必須拆除可供通行才能請領建築執照。黃元和跟我說，要
    等屋內神明及神主牌請出後才可以拆屋，九十四年一月二十
    一日黃元和從台北回來請走神明及神主牌，所以同月二十二
    日時張錦智告知我，如果要拆房子可以拆了，拆房子當天林
    黃貴英也有在場。黃元和及乙○○有跟我討論房屋拆除後要
    用八吋磚牆，後來又說要改用鋼筋鐵皮。如果他們沒有同意
    要拆房子，又為何與我討論拆房子的事。我有經過黃元和及
    乙○○的同意才拆房子的等語。
四、按犯罪事實應依證據認定之，無證據不得認定犯罪事實。又
    不能證明被告犯罪者，應諭知無罪之判決，刑事訴訟法第一
    百五十四條第二項、第三百零一條第一項分別定有明文。刑
    事訴訟法第一百六十一條已於九十一年二月八日修正公布，
    修正後同條第一項規定：檢察官就被告犯罪事實，應負舉證
    責任，並指出證明之方法。因此，檢察官對於起訴之犯罪事
    實，應負提出證據及說服之實質舉證責任。倘其所提出之證
    據，不足為被告有罪之積極證明，或其闡明之證明方法，無
    從說服法官以形成被告有罪之心證，基於無罪推定之原則，
    自應為被告無罪判決之諭知（最高法院92年度台上字第128
    號判例參照）。
五、本院查：
  (一)被告甲○○與朝坤公司及訴外人黃政煌、黃明煌、黃溪水就
    坐落於雲林縣斗六市○○段第900、900-1及900-4地號等土
    地訂有合建契約，且該建地預留有一條六米道路，因預留道
    路上有告訴人乙○○與黃元和共有之房屋，即系爭雲林縣斗
    六市○○里○○路38號建物，原本約定於取得建築執照後一
    個月內拆除該建物，然因建地有建築物未拆，主管機關不能
    核發建照，被告乃指示證人林振福於九十四年一月二十九日
    將該建物占用私設道路部分之建物拆除乙節，業據證人林振
    福、林黃貴英於警詢、偵查中證述明確，並有合建契約書及
    協議書各一份（見警卷第17-19頁、第22-23頁）附卷可稽。
    足認被告為申請核發建照，確有拆除系爭建物之事實。
  (二)證人張錦智於偵查中及原審審理時證述：其實總共是拆兩次
    ，第一次拆的部分沒有拆到乙○○的部分，後來乙○○的母
    親打電話給我說，既然已經拆了，而且會積水，乾脆就都拆
    一拆，然後要我轉告乙○○同意讓甲○○拆房子，後來我就
    打電話給乙○○，但是他說祖先牌位和神明要先「退神」才
    能拆，而且他這一陣子要出國，所以看是等他回國再處理，
    或是等他台北的哥哥回來辦退神後再拆。後來他大哥就從台
    北回來辦退神，才拆房子。之後林振福本來要用磚頭蓋主壁
    ，不過因為乙○○的母親與大哥擔心不夠穩固，想要改用鐵
    架來蓋，而我剛好那一陣子有蓋新房子，所以他們二人就麻
    煩我去看一下，避免再傷到未拆除的房子部分，然後原來拆
    下來的大的木材部分，要保留給他們，之後拆的時候，乙○
    ○的妹妹就把大的木材撿走了。我有將乙○○告訴我的話轉
    告給甲○○，之後又過了十幾天，辦完退神後才開始拆房子
    等語明確（見94年度偵字第1578號卷第30-31頁、原審訴字
    卷第33-34頁）。依證人張錦智證述之情節觀之，證人張錦
    智既曾向被告轉達告訴人乙○○就拆屋一事之主張係「待其
    回國再處理，或是等黃元和回來辦退神再拆」等語，且嗣後
    黃元和確實有回來處理退神事宜，則被告於經此告知及退神
    事宜處理後，顯然其主觀上已認為告訴人乙○○及黃元和於
    退神事宜辦理後，均已同意其拆除系爭建物。況被告於將系
    爭建物拆除後，確實有依告訴人乙○○母親及其大哥黃元和
    之意見，以鐵架將旁邊未拆除之房屋搭蓋主壁乙情，亦據證
    人張錦智證述無誤，如前所述，並有照片2張在卷可佐（見
    原審卷第20頁），倘被告係故意毀壞他人之建物，其自無須
    於拆屋後又順應黃元和等人之意以鐵架搭蓋未拆除房屋之主
    壁，此益徵被告係因認為已得同意始進行拆屋事宜，其並無
    故意毀壞建物之犯意甚明。
  (三)告訴人乙○○雖於偵查中指稱：張錦智有詢問我甲○○要拆
    雲林縣斗六市○○里○○路38號磚造平房一事，我告訴他等
    我回國再處理。我沒有告訴張錦智：等黃元和將祖先牌位移
    走及辦退神後就可以拆房子等語（見94年偵續31號卷第32-
    33頁），然被告既係因恐建地上預留之道路有建物未拆除而
    無法取得建照，而透過證人張錦智與告訴人乙○○、黃元和
    溝通先行拆屋事宜，縱告訴人乙○○內心真意係待其回國處
    理前不同意拆屋，然以證人張錦智當時尚受告訴人乙○○母
    親之託，向告訴人乙○○轉達其母亦同意拆屋之意，及其後
    告訴人乙○○之大哥黃元和又確有處理退神事宜之舉等情狀
    觀之，應係雙方於轉達彼此意見時有所誤會，以致被告主觀
    上認為於黃元和辦理退神事宜後，告訴人乙○○已同意拆屋
    。況本件原本即簽有合建契約及協議書，不論依原來約定於
    取得建照後一個月內或先行拆除系爭建物，該建物終究均要
    拆除，被告尚且透過證人張錦智聯絡拆屋事宜，其實無必要
    於未取得同意前擅自為之，足認被告確無毀壞建物之故意。
    又被告及黃政煌、黃明煌三人因要通行上開私設道路，但乙
    ○○、黃元和不同意，乃訴請乙○○、黃元和就雲林縣斗六
    巿保庄段900-1地號土地，確認有通行權存在之民事訴訟，
    並經本院95年度上易字第48號判決被告甲○○等人勝訴確定
    ，有該判決影本在卷可佐（見本院卷第41-44頁），並經本
    院調取該案卷查核無訛。
六、綜上，被告甲○○辯稱其無故意毀壞告訴人建物之故意，為
    屬可採，而檢察官所提出之證據，或其指出之證明方法，均
    不足作為認定被告有本案犯行之確切證據，此外復查無其他
    積極證據足資證明被告有何檢察官所起訴之前開犯行，即不
    能證明被告犯罪，核諸前揭法條及判例意旨，自應為被告甲
    ○○無罪之判決諭知。原審審理結果，認不能證明被告犯罪
    ，而為無罪之判決，經核其認事用法俱無不合。公訴人上訴
    意旨仍執陳詞指摘原判決不當，並不可採，其上訴為無理由
    ，應予駁回。
據上論斷，依刑事訴訟法第三百六十八條，判決如主文。
本案經檢察官江守權到庭執行職務。
中    華    民    國    95    年    8     月    31    日
                  刑事第一庭    審判長法  官  黃崑宗
                                      法  官  田平安
                                      法  官  王明宏
以上正本證明與原本無異。
檢察官如不服本判決應於收受本判決後十日內向本院提出上訴書
，其未敘述上訴理由者並得於提起上訴後十日內向本院補提理由
書。
本件被告不得上訴。
                                      書記官  黃全忠
中    華    民    國    95    年    8     月    31    日


司法院資訊處製作；財團法人民間司法改革基金會備份。
